臺灣新北地方法院刑事裁定
                                  110年度單聲沒字第640號
聲  請  人  臺灣新北地方檢察署檢察官
被      告  洪悠記


上列聲請人因被告違反商標法案件，聲請單獨宣告沒收（110 年
度執聲沒字第401號），本院裁定如下：
    主  文
扣案如附表所示之物均沒收。
其餘聲請駁回。
    理  由
一、本件聲請意旨略以：被告洪悠記違反商標法一案，前經臺灣
    新北地方檢察署（下稱新北地檢署）檢察官依刑事訴訟法第
    253 條之1 為緩起訴處分確定，緩起訴期間為1 年，已於民
    國110年9月29日期滿。扣押物如附表所示之仿冒商品，爰依
    刑法第40條第2項、商標法第98條規定聲請宣告沒收等語。
二、按違禁物或專科沒收之物得單獨宣告沒收，刑法第40條第2
    項定有明文。所謂「專科沒收之物」，係指雖非違禁物，然
    其性質不宜任令在外流通，是以得依刑法第40條第2項規定
    聲請法院單獨宣告沒收之「專科沒收之物」，應以實體法規
    定「絕對義務沒收主義」者為限。又刑法施行法第10條之3
    第2項雖規定：「105年7月1日前施行之其他法律關於沒收、
    追徵、追繳、抵償之規定，不再適用」。然商標法第98條關
    於沒收之規定，業於105年11月30日修正公布，並自105年12
    月15日起施行；而該條立法意旨係以：「104年修正公布之
    中華民國刑法增訂沒收專章規定，且中華民國刑法施行法第
    10條之3規定，上開刑法修正條文自105年7月1日施行，施行
    日前制定之其他法律關於沒收、追徵、追繳、抵償之規定，
    不再適用，惟商標侵權物品雖非屬刑法第38條第1項之違禁
    物，然其性質不宜任令在外流通，若刪除現行條文絕對義務
    沒收之特別規定，回歸適用刑法規定，為沒收時尚須確認該
    等物品之權利歸屬及正當事由取得等事實，增加依職權沒收
    之舉證與認定程序，並可能發還所有人而再度回流市場，將
    有礙取締仿冒之成效，爰維持絕對義務沒收之規定，另配合
    刑法第38條用語，將『犯人』修正為『犯罪行為人』，以資明確
    」等語。是商標法第98條業於刑法沒收專章施行後再度修正
    ，關於仿冒商標商品之沒收，仍維持絕對義務沒收之規定，
    應優先於刑法沒收規定之適用，應屬明確。次按檢察官依第
    253條或第253條之1為不起訴或緩起訴之處分者，對刑法第3
    8條第2項、第3項之物及第38條之1第1項、第2項之犯罪所得
    ，得單獨聲請法院宣告沒收，刑法第38條之1第1項前段、刑
    事訴訟法第259條之1亦分別定有明文。
三、經查:
  ㈠被告洪悠記前因違反商標法案件，經新北地檢署檢察官以109
    年度調偵字第2288號為緩起訴處分確定，緩起訴期間為1年
    ，並於109年9月29日期滿，有前開緩起訴處分書及新北地檢
    署檢察官緩起訴處分命令通知書各1份在卷可考，復經本院
    調閱新北地檢署109年度緩字第1803號緩起訴執行卷宗核閱
    無誤。而扣案如附表所示之「adidas」衣服72件、仿冒「PU
    MA」衣服57件、仿冒「NIKE」衣服121件，經鑑定結果均屬
    侵害如附表「商標權人欄」所示公司商標權之仿冒商品，有
    德商阿迪達斯公司刑事告訴狀暨附件經濟部智慧財產局商標
    單筆詳細報表、鑑定報告書；德商彪馬歐洲公開有限責任公
    司刑事告訴狀暨附件經濟部智慧財產局商標單筆詳細報表、
    鑑定報告書；台灣耐基商業有限公司（為荷蘭商耐克創新有
    限合夥公司之子公司）109 年4月30日函暨附件查扣物品估
    價表、檢視書、產品鑑定書、經濟部智慧財產局商標單筆詳
    細報表、保安警察第二總隊刑事警察大隊扣押筆錄、扣押物
    品目錄表及扣押物照片等件在卷可稽（見109年度偵字第239
    55號卷【下稱偵卷】第14至16、23至25頁、35至38頁、39頁
    、43至44頁、45頁、49至57頁），是扣案如附表所示之「ad
    idas」衣服72件、仿冒「PUMA」衣服57件、仿冒「NIKE」衣
    服121件均為侵害商標權之物品，核屬商標法第98條規定專
    科沒收之物無訛，揆諸前開說明，不問屬於被告與否，自得
    單獨宣告沒收。是此部分之聲請於法無違，應予准許。
  ㈡至扣案之現金1,000元，為被告販賣侵害附表所示商標權人仿
    冒商品之犯罪所得，且為被告所有，固據被告於警詢時供述
    明確。惟被告與阿迪達斯公司、彪馬公司已達成和解，且各
    賠付新臺幣(下同)7萬元、5萬元（全數均已履行完畢），此
    亦有和解契約書2紙在卷可參，足認被告已填補告訴人之損
    害，且其賠償金額逾其前開犯罪所得金額，已足達沒收制度
    剝奪被告犯罪利得之立法目的，倘再諭知沒收被告本案之犯
    罪所得，將使被告承受過度之不利益，顯有過苛之虞，爰依
    刑法第38條之2第2項之規定，就此部分不宜宣告沒收，則聲
    請人此部分聲請，並無理由，應予駁回。
四、依刑事訴訟法第455條之36第1項前段、第2項、第259條之1
    ，商標法第98條，刑法第38條之2第2項、第40條第2項，裁
    定如主文。
中　　華　　民　　國　　111 　年　　1 　　月　　14　　日
                  刑事第十三庭    法  官  陳幽蘭
上列正本證明與原本無異。
如不服本裁定，應於裁定送達後五日內敘明抗告理由，向本院提
出抗告狀。
                                  書記官  陳冠云
中　　華　　民　　國　　111 　年　　1 　　月　　14　　日

附表

編號 扣案商品名稱 數量 商標權人 １ 仿冒「adidas」衣服 72件（含警方事前購得取證1件） 德商阿迪達斯公司 ２ 仿冒「PUMA」衣服 57件 德商彪馬公歐洲公開有限責任司 ３ 仿冒「NIKE」衣服 121件 台灣耐基商業有限公司